臺灣桃園地方法院刑事判決　　　　　　　　　　　　九十一年度易字第一五七三號
　　公　訴　人　臺灣桃園地方法院檢察署檢察官
　　被　　　告　乙○○
右列被告因偽造文書案件，經檢察官提起公訴（九十年度偵字第二○五六八號），本
院判決如左：
    主      文
乙○○共同連續行使明知為不實之事項，而使公務員登載於職務上所掌之公文書，足
以生損害於公眾，處有期徒刑肆月，如易科罰金，以佰元折算壹日，緩刑參年。
    事      實
一、緣乙○○本身視力不佳，為中度視障，自知無法順利通過自用小客車汽車駕駛執
    照測驗，竟於民國（下同）八十九年十二月間，經由自稱為丙○○（未經起訴）
    之成年男子安排，以新台幣（下同）三萬八千元之代價，圖謀由丙○○代覓乙名
    槍手代考之方式取得汽車駕駛執照，並由乙○○交付現金一萬元予丙○○。
二、渠等即基於行使變造特種文書、行使使公務員登載不實公文書之概括犯意聯絡與
    行為分擔，再由乙○○於九十年二月間某日將現金二萬八千元、身分證正本及照
    片交付丙○○。並由楊某轉交予其所覓得同意代考而具有共同犯意聯絡之另乙名
    不詳姓名年籍成年男子（以下簡稱槍手男子），由該名槍手男子以將自己相片換
    貼於上開乙○○國民身分證相片欄內之方式，變造該國民身分證後，進於九十年
    七月二日持向交通部公路局新竹區監理所桃園監理站（以下簡稱桃園監理站），
    以乙○○名義申領小型汽車學習駕駛證以行使之。使該監理站不知情之承辦公務
    員製發乙○○小型汽車學習駕駛證（相片欄係黏貼該名槍手男子相片），而將不
    實事項登載於其職務上所掌之小型汽車學習駕駛證上，足生損害於戶政機關、監
    理機關各自對身分證及汽車學習駕駛人資料管理之正確性。
三、迨於同年十月十六日，該名槍手男子明知其體格情況與乙○○本人完全不同，竟
    仍持該變造乙○○國民身分證及其本人相片，前赴中華民國汽車駕駛教育學會桃
    園地區附設汽車駕駛人體格檢查體能測驗代辦所，以乙○○名義填寫基本資料於
    汽車駕駛執照登記書憑以辦理體格檢查及體能測驗，並出示前開經變造之乙○○
    國民身分證以行使之。使依據法令代監理機關從事汽車駕駛執照報考人體格檢查
    及體能測驗公務之不知情之醫師及檢驗員，將不實之乙○○體格狀況檢查事項及
    體能測驗結果，填載於渠等職務上所掌駕駛人體能測驗體格檢查紀錄卡及普通汽
    車駕駛執照登記書內，同時黏貼該名槍手男子之相片各一張於該等紀錄卡及登記
    書相片欄內，再將該普通汽車駕駛執照登記書交予槍手男子供作報考汽車駕駛執
    照測驗之用，而駕駛人體能測驗體格檢查紀錄卡則留存於該所內，足生損害於監
    理機關、戶政機關各自對於身分證及汽車駕駛執照報考人體格檢查暨體能測驗資
    料管理之正確性。
四、該槍手男子旋即於體檢合格同日，至桃園監理站，以乙○○名義出示前開變造之
    乙○○國民身分證及自己相片，與前開其使中華民國汽車駕駛教育學會桃園地區
    附設汽車駕駛人體格檢查體能測驗代辦所登載不實事項之普通汽車駕駛執照登記
    書，以個人報名方式，參加汽車駕駛執照學科測驗（筆試），及同年月十八日之
    汽車駕駛執照術科測驗（路考），並均出示上開證件及登記書予監試人員，而行
    使變造特種文書（變造之乙○○國民身分證）及行使使公務員登載不實之公文書
    （上開普通汽車駕駛執照登記書、黏貼有槍手相片之乙○○小型汽車學習駕駛證
    ），足以生損害於監理機關對汽車駕駛執照報考者體格檢查暨體能測驗資料管理
    之正確性。嗣並經通過筆試、路考，而均使該監理站不知情之考驗員，將不實之
    乙○○考驗記錄登載於渠等職務上所掌之普通汽車駕駛執照登記書及小型汽車駕
    駛人考驗成績紀錄表內，均足生損害於監理機關對汽車駕駛執照報考人考驗成績
    管理之正確性。
五、末該槍手男子明知乙○○本人並未通過汽車駕駛執照測驗，仍使桃園監理站承辦
    核發汽車駕駛執照之公務員，於上開路考通過同日，製發乙○○汽車駕照（相片
    欄係黏貼董顯聰相片），而將不實事項登載於其職務上所執掌之小型汽車駕駛執
    照上（登載製發汽車駕駛執照本身即含有乙○○已通過汽車駕駛執照測驗而具有
    駕駛普通小型汽車資格之意義），足以生損害於監理機關對汽車駕駛人資格管理
    之正確性。
六、嗣該名槍手男子取得該汽車駕駛執照後，又去電向乙○○表示應再交付二萬元，
    乙○○不允，惟已察覺前開犯行業已得逞，乃於九十年十一月十三日下午十四時
    許，逕自前往桃園監理站謊稱駕照遺失申請補發時，始為監理站承辦人員發覺有
    異後查悉上情，並報警查獲。
七、案經桃園縣警察局桃園分局報請台灣桃園地方法院檢察署檢察官偵查起訴。
    理      由
一、被告之供述：
    右揭事實，業據被告迭於警偵訊及本院審理中坦承不諱。
二、認定犯罪事實所憑之證據及理由：
    被告自白，核與證人即桃園監理站駕駛人管理股承辦人員甲○○證述情節相符，
    且有普通汽車駕駛執照登記書影本、小型汽車學習駕駛證影本、身分證影本、小
    型汽車駕駛人考驗成績紀錄表影本各一紙附卷可稽，自信與事實相符。雖證人丙
    ○○於偵查中矢口否認介紹被告由槍手代考，辯稱：伊未受莊某委託，亦不認識
    相片中之槍手云云。然查，楊某如何介紹等情，業據被告乙○○供述明確，並有
    被告所提楊某退還委託代考費用之支票及其名片各乙紙附於偵查卷內可稽，且該
    名片係載「專營：汽車駕訓班」等字樣，則其與本件考照弊情關涉匪淺，被告所
    供信非攀誣，是其證言並非可採，亦不足動搖被告前開自白之證據力。綜上，本
    件事證已臻明確，被告犯行足以認定。
三、法律適用：
  (一)核被告乙○○所為，係分別犯有刑法第二百十六條、第二百十二條之行使變造特
    種文書罪及同法第二百十六條、第二百十四條之行使使公務員登載不實罪。
  (二)被告與案外人丙○○及槍手男子渠三人間互有犯意聯絡與行為分擔，均為共同正
    犯。
  (三)本件變造特種文書及使公務員登載不實低度行為，應分別為行使變造特種文書及
    行使使公務員登載不實高度行為所吸收，均不另論罪。
  (四)其先後多次行使變造特種文書、行使使公務員登載不實等之犯行，均時間緊  接
    ，犯罪構成要件相同，所犯罪名又屬同一，顯係基於概括犯意反覆而為，為連續
    犯，應分別依刑法第五十六條規定，各論以一罪並加重其法定本刑。
  (五)至渠等所犯前述行使變造特種文書、行使使公務登載不實公文書二罪間，具有方
    法結果之關係（於同時提出行使，互有補強證明之目的與手段關係），為牽連犯
    ，均應依刑法第五十五條規定，從情節較重之行使使公務登載不實公文書罪處斷
    。
  (六)前開被告所犯共同行使變造特種文書（身分證）部分之犯行，雖起訴書未載及，
    惟上述犯行，與已起訴之（行使）使公務員登載不實部分之犯行，因具牽連犯之
    關係，為裁判上一罪，自為起訴效力所及，本院得併予審究。
  (七)另證人甲○○於本院審理中所提出之筆試答案卡其上固有槍手男子代簽「乙○○
    」之簽名乙枚，惟因被告與各該共犯係基於共同犯意聯絡與行為分擔，使具有共
    同犯意聯絡之槍手男子赴桃園監理站試場，參加汽車駕駛執照測驗等情，均已詳
    如上述，是共犯槍手男子於筆試之際，在答案卡上偽簽「乙○○」之名，自屬彼
    等三人共同實施犯罪行為之一部，尚難認其間有何未經同意擅自偽簽「乙○○」
    姓名而得另成立偽造署押犯罪之情事。雖公訴人就此部分亦未起訴，惟為免誤會
    ，特予加以說明。
四、科刑及其審酌事項：
    爰審酌被告為取得汽車駕駛執照，竟圖謀以他人代考之不法方式遂行目的，非但
    使不符駕駛資格之人得以取得汽車駕駛執照，紊亂監理機關對於監人之行車安全
    ，亦間接影響道路駕駛人之行車安全及其素行、犯罪手段、所生危害及犯罪後坦
    承犯行態度尚佳等一切情狀，量處如主文所示之刑，並諭知易科罰金之折算標準
    ，以示懲戒。
五、緩刑之宣告：
    末查被告前未曾受任何有期徒刑以上刑之宣告，此有台灣桃園地方法院檢察署刑
    案資料查註紀錄表及台灣高等法院被告全國前案紀錄表各乙件存卷可按，其經此
    教訓，自當知所勉而無虞再犯，本院綜核各情，認上開有期徒刑之宣告，已足策
    其自新，所宣告之刑，以暫不執行為適當，併依法諭知緩刑三年，用啟向上。
六、不予宣告沒收之說明：
  (一)本件並無變造之乙○○身分證及使登載不實之乙○○駕駛執照扣案，又偵查卷宗
    第八頁之學習駕駛證均係影本，其正本並未扣案，故均無證據可證猶屬存在，為
    免執行困難，各該證照及其上之槍手照片自毋庸諭知沒收。
  (二)至偵查卷第七頁之駕駛執照登記書，及未附卷之駕駛人體能測驗體格檢查紀錄卡
    ，其正本固分別留存於桃園監理站及中華民國汽車駕駛教育學會桃園地區附設汽
    車駕駛人體格檢查體能測驗代辦所內，惟其乃屬公務員職務上掌管之公文書，並
    非被告或共犯所有，且貼於其上之槍手照片亦因之而喪失所有權，故該照片亦不
    須宣告沒收。
據上論斷，應依刑事訴訟法第二百九十九條第一項，刑法第二十八條、第五十六條、
第二百十六條、第二百十二條、第二百十四條、第五十五條、第四十一條第一項前段
、第七十四條第一款，罰金罰鍰提高標準條例第一條前段、第二條，判決如主文。
本案經檢察官廖江憲到庭執行職務。
中      華      民    國    九十一    年      十      月    二十三    日
                                臺灣桃園地方法院刑事第五庭
                                  法      官    江  德  民
右正本證明與原本無異。
如不服本判決，應於判決送達後十日內，向本院提出上訴狀。
                                  法院書記官    常  毓  生
中      華      民      國    九十一    年      十      月    二十三    日
附錄本案論罪科刑法條全文：
刑法第二百十二條：
偽造、變造護照、旅券、免許證、特許證及關於品行、能力、服務或其他相類之證書
、介紹書，足以生損害於公眾或他人者，處一年以下有期徒刑，拘役或三百元以下罰
金。
刑法第二百十四條：
明知為不實之事項，而使公務員登載於職務上所掌之公文書，足以生損害於公眾或他
人者，處三年以下有期徒刑、拘役或五百元以下罰金。
刑法第二百十六條：
行使第二百十條至第二百十五條之文書者，依偽造、變造文書或登載不實事項或使登
載不實事項之規定處斷。
